【裁判字號】    98,交聲,4329
【裁判日期】    981130
【裁判案由】    聲明異議
【裁判全文】
臺灣臺中地方法院交通事件裁定        98年度交聲字第4329號
原處分機關  交通部公路總局臺中區監理所
異  議  人
即受處分人  甲○○
上列異議人因違反道路交通管理處罰條例案件，對於交通部公路
總局臺中區監理所民國95年2 月14日所為之裁決處分（原處分案
號：中監違字第裁60-HA0000000號），聲明異議，本院裁定如下
：
    主  文
異議駁回。
    理  由
一、原處分意旨略以：異議人即受處分人甲○○所有車號5Q-654
    1 號自用小客車，於民國93年11月18日21時55分許，在臺中
    縣烏日生活圈2 號道路與福泰街口處，因「行車速限60公里
    ，經測時速94公里，超速34公里滿20公里以上」之違規，經
    臺中縣警察局交通警察隊依違反道路交通管理處罰條例第40
    條第1 項逕行舉發。受處分人未依規定到案自動繳納罰鍰，
    亦未提出不服舉發之意見陳述，本所遂於95年2 月14日以中
    監違字第60-HA0000000號裁決書處罰鍰新臺幣（下同）2,40
    0 元整，並記違規點數1 點，逾期則依裁決書處罰主文規定
    裁處等語。
二、聲明異議意旨略以：受處分人於90年12月3 日18時，在臺中
    市○區○○路137 號支付2 萬元予友人夏廣正向渠朋友購買
    車號5Q-6541 號自用小客車後，從未交車，於95年8 月初收
    到寄存送達違規通知書，即於同月3 日向臺中市警察局第二
    分局報案，該車自始至今仍被夏君占用，違規情事確與受處
    分人無關係。為此，聲明異議，請求撤銷原處分云云。
三、按受處分人，不服第8 條主管機關所為之處罰，得於接到裁
    決書之翌日起20日內，向管轄地方法院聲明異議；依道路交
    通管理處罰條例第87條規定向管轄法院聲明異議之期間，自
    裁決送達之翌日起算，並得依法扣除在途期間及聲請回復原
    狀，道路交通管理處罰條例第87條第1 項、道路交通案件處
    理辦法第12條定有明文。此為交通異議事件之程序規定，為
    合法要件，受處分人之異議自需合於此項程序規定，法院始
    得受理為實體審查。次按處理違反道路交通管理事件，有關
    文書送達之程序，準用行政程序法送達之規定，違反道路交
    通管理事件統一裁罰標準及處理細則第5 條定有明文。而行
    政程序法中對於文書送達，於應受送達人之住居所、事務所
    或營業所為之。但在行政機關辦公處所或他處會晤應受送達
    人時，得於會晤處所為之；於應送達處所不獲會晤應受送達
    人時，得將文書付與有辨別事理能力之同居人、受僱人或應
    送達處所之接收郵件人員；又送達不能依前2 條規定為之者
    ，得將文書寄存送達地之地方自治或警察機關，並作送達通
    知書兩份，一份黏貼於應受送達人住居所、事務所、營業所
    或其就業處所門首，另一份交由鄰居轉交或置於該送達處所
    信箱或其他適當位置，以為送達。前項情形，由郵政機關為
    送達者，得將文書寄存於送達地之郵政機關。寄存機關自收
    受寄存文書之日起，應保存3 個月，行政程序法第72條第1
    項、第73條第1 項、第74條亦分別定有明文。
四、經查：
  (一)原處分機關以受處分人所有車號5Q-6541 號自用小客車於93
    年11月18日21時55分許，在臺中縣烏日生活圈二號道路與福
    泰街口處，因「行車超速60公里，經測時速94公里，超速34
    公里滿20公里以上」之違規，經臺中縣警察局交通警察隊依
    違反道路交通管理處罰條例第40條第1 項規定舉發。受處分
    人未於指定應到案日期繳納罰鍰或陳述意見，原處分機關遂
    於95年2 月14日逕行裁決，並將中監違字第裁60-HA0000000
    號裁決書交郵政機關郵寄受處分人之戶籍地即臺中市○區○
    ○○街33號，因未獲會晤本人，亦無受領文書之同居人、受
    僱人，於95年2 月22日寄存臺中雙十路郵局等情，有臺中縣
    警察局中縣警交字第HA0000000 號舉發違反道路交通管理事
    件通知單、交通部公路總局臺中區監理所裁監稽違字第裁61
    -HA0000000號違反道路交通管理事件裁決書及送達證書影本
    各1 件在卷可稽，堪信屬實。
  (二)受處分人自76年1 月6 日起迄今，戶籍均設在臺中市○區○
    ○○街33號之事實，有受處分人之個人基本資料查詢結果在
    卷可稽。是受處分人設籍該處已逾22年，該處為受處分人生
    活重心所在，並無廢棄戶籍地為住所地之意，其戶籍地及住
    所地，均在上址無誤。按依行政程序法第74條所為之寄存送
    達，無論應受送達人實際上於何時受領文書，均以寄存之日
    ，視為收受送達之日，而發生送達之效力（最高行政法院97
    年度裁字第3708號裁定參照）。依此，原處分機關向受處分
    人戶籍地即住所地寄存送達，應屬合法，且自送達之日發生
    效力，合先敘明。又據法院訴訟當事人在途期間標準第4 條
    第1 項第2 款規定，當事人非居住於處罰機關所在之鄉、鎮
    、市（包括縣轄市、省轄市及院轄市），但居住於受理聲明
    異議案件法院之管轄區域者，依本標準第2 條第1 款中之「
    地方法院在途期間」欄所載日數，扣除在途期間。原處分機
    關址設臺中縣大肚鄉○○路○ 段2 號，受處分人戶籍在臺中
    市○區○○○街33號，依上開標準，應扣除在途期間3 日。
    上揭裁決書於95年2 月22日寄存送達生效，故異議期間應自
    送達之翌日（2 月23日）起算20日，並扣除在途期間3 日，
    至遲應於95年3 月17日前提出始為適法。受處分人遲至98年
    11月17日始具狀聲明異議，已逾異議期限，其聲明異議不合
    法律上之程式，且無從補正，應予以駁回。
據上論斷，應依道路交通案件處理辦法第18條前段，裁定如主文
。
中    華    民    國    98    年    11    月    30    日
                  交通法庭      法  官  柯志民
上正本證明與原本無異。
如不服本裁定，應於送達後五日內，向本院提出抗告狀。
                                書記官  賴亮蓉
中    華    民    國    98    年    11    月    30    日


司法院資訊處製作；財團法人民間司法改革基金會備份。
